【裁判字號】    99,交聲,1130
【裁判日期】    990803
【裁判案由】    違反道路交通管理處罰條例聲明異議
【裁判全文】
臺灣臺北地方法院交通事件裁定        99年度交聲字第1130號
原處分機關  交通部公路總局臺北區監理所
受處分人    甲○○
送達代收人  乙○○
上列受處分人因違反道路交通管理處罰條例案件，對於交通部公
路總局臺北區監理所中華民國99年6 月25日所為之處分（原處分
案號：北監自裁字第裁40-A00000000號），聲明異議，本院裁定
如下：
    主  文
異議駁回。
    理  由
一、按汽車駕駛人，行經有燈光號誌管制之交岔路口闖紅燈，處
    新臺幣（下同）1,800 元以上5,400 元以下罰鍰，又汽車駕
    駛人，有違反道路交通管理處罰條例第53條情形者，除依原
    條款處罰鍰外，並予記違規點數3 點。再汽車駕駛人之行為
    ，經以科學儀器取得證據資料證明其行為違規，當場不能或
    不宜攔截製單舉發者，得逕行舉發，道路交通管理處罰條例
    第53條第1 項、第63條第1 項第3 款、第7 條之2 第1 項第
    7 款，分別定有明文。
二、異議人即受處分人甲○○駕駛所有車號JY-1480 號自用小客
    車（下稱系爭車輛），於民國99年5 月10日14時36分許，行
    經臺北市○○路○○街口（往北）時，違規闖越紅燈，經以
    自動採證照相儀器拍照存證，由臺北市政府警察局大同分局
    交通分隊員警逕行製單舉發。嗣異議人於期限內提出申訴，
    經原處分機關調查結果，仍認異議人有前揭違規行為，原處
    分機關乃於99年6 月25日依條例第53條第1 項、第63條第1
    項第3款 （原處分漏載第3 款）之規定，以異議人「駕車行
    經有燈光號誌管制之交岔路口闖紅燈」為由，裁罰2,700 元
    ，並記違規點數3 點。
三、聲明異議意旨略以：本人實際要左轉昌吉街，先在此待轉，
    因當時對向車道車子眾多且快，其根本無法左轉，是因車子
    前輪有壓到感應圈才被拍照取締，但絕無闖紅燈之意圖等云
    云。
四、經查異議人甲○○於前揭時地駕駛系爭車輛行經設有燈光號
    誌管制之承德路昌吉街路口（往北）時，因未遵守道路交通
    號誌之指示而闖紅燈之違規事實，有現場採證照片2 幀在卷
    可稽（本院卷第16頁）。而依該採證照片第1 張所示，其上
    顯示之數據為「Ｒ０３3 」，顯示異議人車輛於紅燈號誌亮
    起後3 點3 秒時，始駛壓過停止線；另採證照片第2 張顯示
    數據為「Ｒ０４3 」、「Ｖ=17 」，顯示異議人駕駛之車輛
    ，於號誌轉換紅燈經過4 點3 秒後，猶以時速17公里之速度
    繼續行駛，且車子此時已橫越路面『S 』標示車輛車輪感應
    器，左轉停在前方交岔路口之枕木紋行人穿越道線上。異議
    人辯稱其原本要左轉昌吉街，但因當時對向車道車子眾多且
    快根本無法左轉，故先停在取締地點待轉，未料因車輛輪子
    有壓到感應圈，才被照相取締，惟查該舉發地點承德路3 段
    為八線道（往北4 線、往南4 線），且觀諸採證照片清楚可
    見，系爭車輛前方為寬敞4 線道往北方向，其車子前方及車
    身兩側均無其他車輛行駛，系爭車輛右手邊方向雖有準備待
    轉昌吉街之機車群，惟距離系爭車輛仍有1 、2 公尺遠。又
    照片中清楚顯示紅燈亮起第3.3 秒時，系爭車輛四分之三車
    身已通停止線，其前輪及後輪均壓在設於停止線前方之『S
    』標示車輛車輪感應器上，該「微電腦闖紅燈及測速自動照
    相設備」感應圈係埋設於路面，車輛必須在紅燈時，輾壓固
    定式電腦自動照相機之感應線圈，始會啟動相機拍照採證，
    據此異議人所駕駛之JY-1480 號車輛，係於紅燈亮起後仍超
    越停止線，壓過路口『S 』標示車輛車輪感應線圈仍往前行
    駛才會被拍照取締，因此其闖紅燈之違規行為極為明確，此
    並有臺北市政府警察局大同分局99年6 月7 日北市警同分交
    字第09931285000 號函覆之說明可佐。另本案固定桿照相機
    係電磁線圈，會產生電磁反應，類似磁鐵跟金屬相吸反應，
    是車子前懸到達第二條感應線圈時，才會有速度、時間加上
    拍照，故第二張設定在相距1 秒以上後才會開拍第二張照片
    來舉證，以測得當時的行車速度，作為認定是紅燈越線臨停
    或是闖紅燈之依據。況且，車輛必須在紅燈時，輾壓固定式
    電腦自動照相機之感應線圈，始會啟動相機拍照採證，而車
    輛在綠燈時輾壓感應線圈，並不會啟動相機拍照採證，此乃
    機器正常運作下必然之理。從而，異議人所有之車輛既於號
    誌轉換為紅燈後遭感應拍攝，顯見其在紅燈時始輾壓感應線
    圈，足徵異議人所有之車輛有闖越紅燈之違規行為甚明，是
    異議人所辯其係先在此路口待轉，卻因對向車道車子快又多
    才無法左轉，顯屬卸責之詞，並不足採。至該2 張採證照片
    上之「２Ｙ２9 」數據，應係指紅燈號誌亮起前，已有2.9
    秒之黃燈緩衝時間，用以提醒駕駛人注意號誌轉換，本件異
    議人駛壓停止線當時，紅燈既早已亮起（即黃燈號誌熄滅後
    ，紅燈號誌亮起時間已達3 點3 秒時），表示已不得超越停
    止線或進入路口，本件違規事證明確，原處分機關所為裁罰
    ，洵屬有據。
五、綜上所述，異議人確有於上開時地，行經有燈光號誌管制之
    交岔路口闖紅燈之違規行為，原處分機關因而依道路交通管
    理處罰條例第53條第1 項、第63條第1 項第3 款（原處分漏
    載第3 款），違反道路交通管理事件統一裁罰基準表之規定
    ，裁處異議人罰鍰2,700 元，並記違規點數3 點，核無違法
    失當之處，異議人空言指摘原處分失當，求予撤銷免罰，顯
    無理由，應予駁回。
據上論斷，應依道路交通案件處理辦法第19條，裁定如主文。
中    華    民    國    99    年    8     月    3     日
                  交通法庭法  官  楊台清
以上正本證明與原本無異。
如不服本裁定，應於裁定送達後5日內向本院提出抗告狀。
                          書記官  劉子豪
中    華    民    國    99    年    8     月    3     日

司法院資訊處製作；財團法人民間司法改革基金會備份。
